【裁判字號】    99,事聲,370
【裁判日期】    991130
【裁判案由】    消債聲明異議
【裁判全文】
臺灣高雄地方法院民事裁定             99年度事聲字第370號
聲  請  人  台北富邦商業銀行股份有限公司
法定代理人  梁培華
相  對  人  黃柏源
上列當事人間因消費者債務清理事件，聲請人不服本院民事執行
處司法事務官於民國99年8 月27 日所為98年度司執消債更字第
1007 號認可更生方案之裁定，聲明異議，本院裁定如下：
    主  文
異議駁回。
    理  由
一、異議意旨略以：觀諸相對人先前之陳述及提出之薪資證明，
    其97年、98年間每月所得為新臺幣（下同）21,000元、22,0
    00元，然於定更生方案程序進行中，僅陳報其現每月收入17
    ,400元，則以相對人於並未變更工作地點、職位之情形下，
    其所受薪資是否確有下降之情形，實有予以調查之必要。又
    相對人雖陳報以其必要生活費用為9,829 元，然參諸相對人
    所提出之生活費用明細，其所列房屋租金支出即達8,000 元
    ，依據社會通念，所餘1,829 元顯難維持相對人日常生活所
    需，相對人可能尚受有他項金錢資助而未詳實陳報，顯未盡
    其誠實義務。復查，相對人名下尚有1 筆台灣典範半導體股
    份有限公司投資及4 張保單，處分價值分別為10,440元、45
    ,640元，相對人應將該等資產換價以清償債務，以提高清償
    成數等語云云。
二、按「債務人有薪資、執行業務所得或其他固定收入，法院認
    更生方案之條件公允者，得不經債權人會議可決，逕依債務
    人之聲請或依職權以裁定認可更生方案。」、「有下列情形
    之一者，法院不得為前項之認可：一、債務人於七年內曾依
    破產法或本條例規定受免責。二、有前條第一項各款情形之
    一。三、無擔保及無優先權債權受償總額，顯低於法院裁定
    開始更生程式時，依清算程式所得受償之總額。四、無擔保
    及無優先權債權受償總額，低於債務人聲請更生前二年間，
    可處分所得扣除自己及依法應受其扶養者所必要生活費用之
    數額。」，消費者債務清理條例第64條第1 、2 項定有明文
    。依上開規定，除有上開法條第2 項所列之情形及同條例第
    63條所規定之應不認可更生方案之情形外，法院自得斟酌債
    務人之收入及資力狀況，於兼顧保障債權人之公平受償及謀
    求消費者經濟生活之更生之利益衡量下，依照債務人所提出
    更生方案之還款成數，債務人是否有浪費之情事，及債務人
    實際生活上是否特殊困難時等情狀，以裁定認可債務人提出
    之更生方案。
三、經查：
(一)消費者債務清理條例之制定，乃為使負債務之消費者得依本
    條例所定程序清理其債務，保障債權人之公平受償，以謀求
    消費者經濟生活之更生，故除有第63條所定之情形外，法院
    得斟酌裁量認可更生方案。查本院98年度司執消債更字第10
    07號所認可之更生方案，相對人所積欠之無擔保及無優先權
    之債務總額為1,917,807 元，所提更生案方案中已載明願每
    月清償5,000 元，而在清償96個月後，清償金額為 480,000
    元，則全體債權人之債權可受償25.03 ％，爰審酌系爭更生
    方案既為相對人提出，以更生程序係使相對人避免清算程序
    ，為有利於相對人，則相對人當無故意提出顯無法履行之更
    生方案而被迫進入清算程序。又查相對人99年1 月至99年 5
    月每月收入均為17,400元，此有富廣興業有限公司（下稱富
    廣公司）提呈之相對人99年度領薪明細表在卷可查，異議人
    雖以相對人前所陳報之每月收入為21,000元、22,000元，與
    其現所受薪資差異甚大，而認有予以詳查之必要云云，惟查
    ，相對人於97年9 月1 日起任職富廣公司，次於98年7 月31
    日離職，復於99年1 月8 日回任富廣公司，此有富廣公司提
    出之證明書1 紙附卷可佐，並與相對人之勞工保險被保險人
    投保資料之記載相符，堪認相對人確有於富廣公司離職後重
    新任職之情，衡諸常情，勞工於同一公司離職後重新任職，
    時有資歷重行起算之情，且查諸相對人勞工保險被保險人投
    保資料表所載，相對人於97年9 月間首次任職富廣公司時，
    投保薪資即為17,400元，基此，相對人於99年1 月回任富廣
    公司，受有每月薪資17,400元之情，亦無不合理之處，此外
    ，聲請人復未就此提出其他證據，以供本院參酌，是聲請人
    此部分理由並非可採。
(二)又相對人陳報之每月個人必要生活費用為9,829 元，此有相
    對人更生方案陳報狀可查，其所陳報之數額與內政部社會司
    所公布之99年度高雄縣最低生活費相符，尚難認有何浪費之
    處，應屬可採。聲請人雖認相對人所列必要生活費用中房屋
    租金支出即達8,000 元，剩餘1,829 元即難維持相對人生活
    所需，而認相對人應尚受有其餘金錢資助而未陳報云云。然
    查，相對人於定更生方案陳報狀所列載之租金支出40,000元
    係屬「更生前2 年」之支出，又觀諸相對人提出之房屋租賃
    契約及出租人收受租金證明，均載明承租人於96年3 月1 日
    至96年7 月31日間繳交租金40,000元，前後對照以觀，相對
    人更生方案陳報狀所載僅係表明其於更生前2 年有此項租金
    支出，非謂其現尚有此項支出，是聲請人陳以上開情詞，顯
    係出於誤解而為，要屬無據。
(三)綜上，以相對人每月收入17,400元，扣除相對人個人必要生
    活費9,829 元及經司法事務官所認定且為聲請人所不爭執之
    相對人母親扶養費2,571 元，所餘5,000 元均用以清償債務
    ，堪認相對人所提出之更生方案，已盡其最大之努力及誠信
    ，則可認該清償方案之清償條件核屬公允、適當、可行。
(四) 至於聲請人主張相對人應將其名下之有台灣典範半導體股
     份有限公司投資1 筆及保單4 張予以變賣換價，以清償債
     務云云。惟相對人乃依消債條例聲請按更生程序清理債務
     ，非按清算程序清理債務，已如前述，本件自不適用消債
     條例第98條關於清算財團之規定。又更生方案擬定之基礎
     在以相對人將來可得預期之經常性收入，於更生期間盡其
     清償能力，以收入所得中之相當數額清償債務，使各該債
     權人得於可能範圍內受最大之清償，非在清算相對人之總
     體財產，法院於更生程序中，僅得就相對人所提出之更生
     方案還款條件公允與否為判斷，而不得逕命相對人處分其
     財產先行清償部分債務，或命相對人提出依債權人之主張
     擬定分割方案，是以相對人名下固有上揭資產，縱經變賣
     而有所得，亦屬單一收入，相對人用以履行更生方案之經
     常性收入並不因此增加，揆諸前引說明，相對人既未將變
     賣上開財產所得列入更生方案還款條件，本院自不得審究
     上情，逕命相對人處分上開財產先行清償部分債務，聲請
     人前開主張於法不符，尚非可採，附此敘明。
四、綜上所述，本院司法事務官斟酌債務人所提更生方案，分96
    期，每期清償各債權人5,000元，清償總額為480,000元，清
    償成數為25.03 ％，其條件核屬公允、適當、可行。是債務
    人之更生方案核屬公允、適當、可行，自應予以認可。此外
    ，本件查無消費者債務清理條例第63條第1 項或同條例64條
    第2 項所定不應或不得認可更生方案之消極事由存在。從而
    ，本院司法事務官逕依同條例第64條第1 項裁定予以認可債
    務人所提更生方案，經核並無不合，聲請人仍執前詞指摘原
    裁定為不當，求予廢棄，為無理由，應予駁回。
五、依消費者債務清理條例第15條，民事訴訟法第240 條之4第3
    項，裁定如主文。
中    華    民    國    99    年    11    月    30    日
                  民事鳳山分庭     法    官  張琬如
正本係照原本作成。
如不服本裁定應於送達後10日向本院提出抗告狀，並繳納裁判費
新台幣1,000元。
中    華    民    國    99    年    11    月    30    日
                                   書 記 官  莊琇晴

司法院資訊處製作；財團法人民間司法改革基金會備份。
